臺灣新北地方法院行政訴訟判決
                                      111年度交字第399號
原      告  蘇奇偉  



被      告  新北市政府交通事件裁決處
                      設新北市○○區○○路0段000號2樓
代  表  人  李忠台    住同上
訴訟代理人  黃曉妍    律師
上列當事人間因交通裁決事件，原告不服被告民國111年6月6日
新北裁催字第48-CZ0000000號裁決，向本院提起行政訴訟，本院
判決如下：
    主  文
一、原告之訴駁回。
二、訴訟費用新臺幣參佰元由原告負擔。
　　事實及理由
壹、程序方面：原告不服被告所為道路交通管理處罰條例第8條
    之裁決而提起撤銷訴訟，依行政訴訟法第237條之1，應適用
    交通裁決事件訴訟程序。本件因卷證資料已經明確，本院依
    同法第237條之7規定，不經言詞辯論，逕予判決。
貳、實體方面：
一、爭訟事實概要：緣原告蘇奇偉於民國111年4月7日17時37分
    許騎乘名下車牌號碼000-000號普通重型機車（下稱系爭機
    車），自新北市板橋區文化路2段右轉往莒光路方向，行經
    三猿廣場旁交叉口，因有「轉彎時除禁止行人穿越路段外，
    不暫停讓行人優先通行」之違規事實，經民眾於111年4月13
    日檢具違規影片向新北市政府警察局海山分局（下稱舉發機
    關）檢舉，經原舉發機關員警檢視違規影片後，認定違規屬
    實，於111年4月26日填製新北市警交大字第CZ0000000號舉
    發違反道路交通管理事件通知單予以舉發，記載應到案日期
    為111年6月10日前，並移送被告處理，原告於111年5月6日
    提出申訴，嗣經被告向原舉發單位查明陳述情節及違規當時
    情形，認定原告有上開違規行為，乃依道路交通管理處罰條
    例第48條第2項、第63條第1項第1款規定，以111年6月6日新
    北裁催字第48-CZ0000000號違反道路交通管理事件裁決書（
    下稱原處分），裁處原告罰鍰新臺幣（下同）1,200元，並
    記違規點數1點。原告不服，提起本件行政訴訟。
二、原告起訴主張及聲明：
㈠、主張要旨：
⑴、我在4月7日17時35分在1個轉彎處沒有紅燈、沒有行人的地
　　方故而沒有轉彎時不暫停禮讓行人。
⑵、我在轉彎時前方4至5公尺因為沒有行人通過，因此沒有暫停
　　禮讓行人優先通行，沒有人停一下，禮讓給空氣行人優先通
　　行嗎？。
㈡、聲明：⑴原處分撤銷。⑵訴訟費用由被告負擔。
三、被告答辯及聲明：
㈠、答辯要旨：
⑴、按道路交通管理處罰條例第48條第2項、道路交通規則第103
    條第2項、道路交通標誌標線號誌設置規則第185條分別規定
    ：「汽車駕駛人轉彎時，除禁止行人穿越路段外，不暫停讓
    行人優先通行者，處新臺幣1,200元以上3,600元以下罰鍰」
    、「汽車行經行人穿越道，遇有行人穿越時，無論有無交通
    指揮人員指揮或號誌指示，均應暫停讓行人先行通過」、「
    枕木紋行人穿越道線，設於交岔路口；其線型為枕木文白色
    實線，線段長度以2公尺至8公尺為度，寬度為40公分，間隔
    為40至80公分，儘可能於最短距離處銜接人行道，且同一組
    標線之間隔長度需一致，以利行人穿越。」次按內部部警政
    署行人路權執法計畫明定「取締認定原則及應注意事項」，
    載明：「…二、具體作為：…取締認定原則及應注意事項：A.
    路口無人指揮時，汽車前懸進入行人穿越道，距離行人位置
    一個車道寬（約3公尺）以內，為取締認定基準。B.路口有
    交通指揮人員指揮時，不聽從指揮強行通過者，得逕予認定
    舉發。C.『尖峰時間』或『行人穿越眾多路口』，以指揮疏導人
    車交替通過為主，如有舉發之必要，應從寬認定，以『實際
    有影響行人行止者』為取締認定基準，以免因舉發違規造成
    交通阻塞。…」查採證影片原告於系爭地點右轉彎時遇有一
    穿白衣之行人正在穿越行人穿越道，然其卻於影片時間2022
    /4/717：37：46時行人行進方向僅2個枕木寬的位置通過行
    人穿越道，距離行人不足3組枕木紋（3公尺），則原告駕駛
    系爭機車通過時雖無號誌，然該路口既設有行人穿越道，原
    告即應注意行人穿越道上有無行人，並於有行人行走於穿越
    道上時，與行人保持安全距離，保障行人之安全，然原告卻
    未依規定暫停禮讓，亦無與行人保持適當之安全距離，其行
    為核屬車輛轉彎未禮讓行人，應無疑義。
⑵、原告既為合法考領機車駕駛執照之人，有機車及查詢資料及
    駕駛人基本資料為憑，其對於上述規定應知之甚詳，並確實
    遵守，是原告前揭置辯，無非單方所執之詞，委無足採。
㈡、聲明：⑴原告之訴駁回。⑵訴訟費用由原告負擔。
四、爭點：原告主張行經時前方4至5公尺均無行人因而繼續行駛
    不構成「不暫停讓行人優先通行」之違規行為？其理由是否
    可採？
五、本院之判斷：
㈠、前提事實：爭訟事實概要欄所載之事實，除上開爭點外，其
    餘事實業為原告於起訴狀所不爭執，並有民眾檢舉明細、新
    北市警交大字第CZ0000000號舉發違反道路交通管理事件通
    知單、移送紀錄及送達證明、原告申訴書、新北市政府警察
    局海山分局111年5月25日新北警海交字第1113965199號函、
    新北裁催字第48-CZ0000000號違反道路交通管理事件裁決書
    及送達證書、新北市政府警察局海山分局111年6月21日新北
    警海交字第1113971324號函檢附錄影畫面擷取照片5張暨Goo
    gle現場照片1張、採證光碟、機車車籍查詢資料及駕駛人基
    本資料等資料（見本院卷第51至79頁）足資佐證，此部分事
    實應堪認定。
㈡、本件適用之相關法令：
⑴、道路交通標誌標線號誌設置規則第185條第1項：「枕木紋行
    人穿越道線，設於交岔路口；其線型為枕木紋白色實線，線
    段長度以2公尺至8公尺為度，寬度為40公分，間隔為40至80
    公分，儘可能於最短距離處銜接人行道，且同一組標線之間
    隔長度需一致，以利行人穿越。」。
⑵、道路交通安全規則第103條第2項：「汽車行近行人穿越道，
    遇有行人穿越、攜帶白手杖或導盲犬之視覺功能障礙者時，
    無論有無交通指揮人員指揮或號誌指示，均應暫停讓行人、
    視覺功能障礙者先行通過。」。
⑶、道路交通安全規則第2條第1項第1款：「本規則用詞，定義如
    下：一、汽車：指在道路上不依軌道或電力架線而以原動機
    行駛之車輛（包括機車）。」。
⑷、道路交通管理處罰條例第3條第8款：「本條例用詞，定義如
    下：八、車輛：指非依軌道電力架設，而以原動機行駛之汽
    車（包括機車）、慢車及其他行駛於道路之動力車輛。」。
⑸、道路交通管理處罰條例第48條第2項：「汽車駕駛人轉彎時，
    除禁止行人穿越路段外，不暫停讓行人優先通行者，處新臺
    幣1,200元以上3,600元以下罰鍰。」。
⑹、道路交通管理處罰條例第63條第1項第1款：「汽車駕駛人有
    下列各款所列條款之一者，除依原條款處罰鍰外，並予記點
    ：一、有第33條第1項、第2項、第38條第1項、第40條、第4
    5條、第47條第1款至第3款、第48條、第49條或第60條第2項
    第1款、第2款情形之一者，各記違規點數1點。」。
㈢、本件原告主張：「我在4月7日17時37分在一個轉彎處，沒有
    紅燈沒有行人紅綠燈的地方…但有轉彎時前方4至5公尺因為
    沒有行人通過，因此沒有不暫停禮讓行人優先通行」等語。
    惟查：
⑴、按道路交通管理處罰條例第48條第2項規定構成要件，課以用
    路人遵守義務之核心為汽車行近行人穿越道，遇有行人穿越
    時，應暫停讓行人先行通過，考其立法理由係為確立行人穿
    越道優先路權之觀念，並讓行人能夠信賴斑馬線而設，規範
    目的則係要求汽車駕駛人將汽車停在行人穿越道前等候，禮
    讓行人優先通過，使行人行走行人穿越道穿越馬路時，不必
    顧慮會有汽車通行，對行人之人身造成危險，而非僅在於保
    障行人之通行權利。次按「汽車行經行人穿越道，遇有行人
    穿越時，無論有無交通指揮人員指揮或號誌指示，均應暫停
    讓行人先行通過」，為道路交通安全規則第103條第2項所明
    定。另按內政部警政署強化行人路權執法計畫之具體作為：
    ㈢加強取締違反行人路權之違法行為⑵行人穿越道不讓行人先
    行取締認定原則及應注意事項：A、「路口無人指揮時，汽
    車前懸進入行人穿越道，距離行人位置一個車道寬（約3公
    尺）以內，為取締認定基準」。上開道路交通安全規則係依
    據道路交通管理處罰條例第92條第1項授權而訂定，乃係為
    執行母法所為之細節性、技術性規定，且未逾越母法授權意
    旨與範圍，又強化行人路權執法計畫則係道路交通安全主管
    機關內政部警政署就道路交通安全規則第103條第2項規定之
    如何判斷汽、機車是否有暫停讓行人先行之細節性、技術性
    規定，且未逾越母法授權意旨與範圍，自均得為被告採為執
    法之依據。是以，倘駕駛人於行經行人穿越道時，即應減速
    接近，並遇行人通過時，應先暫停，而非憑駕駛人主觀判斷
    暫無行人即恣意搶先向前行駛。
⑵、本件之舉發經過，業據新北市政府警察局海山分局111年6月2
    1日新北警海交字第1113971324號函說明事項二『「、、、，
    另禮讓行人認定標準為：「1.路口無人指揮時，汽車在行人
    穿越道上|距離行人行進方向一個車道寬（約3公尺）以内應
    禮讓行人優先通行。2.路口有人指揮時，應聽從指揮通過路
    口。3.—群行人穿越行人穿越道時，汽、機車應禮讓行人完
    全通過路口，不得強行進入行人穿越道，使行人分散成2股
    。4.行人穿越路口時，汽、機車不得強行進入行人穿越道，
    造成行人驚嚇、後退或停等。」』（見本院卷第67頁），並
    提出前揭採證光碟、採證錄影光碟擷取照片5張、現場照片1
    張佐證（見本院卷第69至73頁），自該光碟擷圖照片可知，
    於2022/4/717：37：45（見本院卷第70頁上方照片）原告騎
    行機車前輪壓過自畫面右邊數第2個枕木紋時，適有身著白
    色上衣、藍色牛仔褲之男子自斑馬線對向（即畫面之左上）
    通過，而原告既已見該男子相距不過約2個枕木紋，詎其竟
    未暫停行駛，而仍搶道強行通過，於2022/4/717：37：46時
    （見本院卷第71頁上方照片），越過自右邊屬第3個枕木紋
    ，原告所騎乘的機車已經騎乘到行人的左斜方位置相距不到
    2個枕木紋，於原告前輪已通過枕木紋行人穿越道時，其後
    輪壓在自右數來第3個枕木紋，而行人之右腳正往該第3個枕
    木紋邁進，是在2022/4/717：37：46時，原告與行人間最短
    距離僅有1個枕木紋，亦即僅有40公分左右之距離，遠不及
    前揭條文規定之3公尺距離等情，與新北市政府警察局海山
    分局111年6月21日新北警交字第1113971324號函、舉發單位
    答辯書所載情節，互核相符。是原告主張「原告轉彎時前方
    4至5公尺因為沒有行人通過，因此沒有暫停禮讓行人優先通
    行」等語，顯非事實。而依照前揭條文意旨，縱原告通過路
    段並無號誌，然既所通過者為枕木紋行人穿越道，原告即應
    注意行人穿越道上有無行人，並於有行人行走時，與行人保
    持3公尺以上之安全距離，保障行人之安全，尚不得僅因所
    通過之路段並無紅燈之設置，即脫免其通行行人穿越道時應
    禮讓行人先行之行政法上義務。綜上所述，原告於111年4月
    7日17時37分許，行經板橋區文化路2段三猿廣場旁交叉口時
    ，確有行人正穿越枕木紋行人穿越道，詎原告未暫停讓行人
    優先通行，乃趨前搶越等情，有「駕駛人轉彎時，除禁止行
    人穿越路段外，不暫停讓行人優先通行」之違規行為無誤，
    則揆諸前揭規定及說明，被告據之乃以原處分裁罰原告，於
    法洵屬有據。
㈣、依行政罰法第7條第1項規定：「違反行政法上義務之行為非
    出於故意或過失者，不予處罰」，因此不論違規行為人係故
    意或過失而違反道路交通管理處罰條例第48條第2項行政法
    上義務之行為，均應予處罰。本件原告確有「轉彎時除禁止
    行人穿越路段外，不暫停讓行人優先通行」之違規行為，而
    依前揭民眾檢舉違規採證影片擷圖照片所示（見本院卷第69
    至71頁），其左側行人身著白色上衣並往原告進入之枕木紋
    行人穿越道之範圍前進，雙方不過2個枕木紋之距離，遠低
    於3公尺之基準，則原告對此既有認知，仍決意搶越，對於
    違規行為應具有故意之可歸責事由。
六、本件事證已臻明確，兩造其於攻擊防禦方法及訴訟資料，經
    本院審酌後，核與本件判決結果均不生影響，爰無庸一一再
    加論述，附敘明之。
七、結論：原處分核無違誤，原告訴請撤銷為無理由，應予駁回
    。本件第一審裁判費為300元，應由敗訴之原告負擔，爰判
    決如主文第2項所示。
八、依行政訴訟法第195條第1項後段、第236條、第98條第1項前
    段、第237條之8第1項、第237條之9第1項，判決如主文。
中　　華　　民　　國　　111 　年　　7 　　月　　28  　日
                  行政訴訟庭  法  官  陳伯厚
一、上為正本係照原本作成。
二、如不服本判決，應於判決送達後20日內，向本院提出上訴狀
    ，上訴狀並應記載上訴理由，表明關於原判決所違背之法令
    及其具體內容或依訴訟資料可認為原判決有違背法令之具體
    事實，並繳納上訴費新臺幣750元。其未表明上訴理由者，
    應於提出上訴後20日內向本院補提理由書（上訴狀及上訴理
    由書均須按他造人數附繕本），如逾期未提出上訴理由書者
    ，本院毋庸再命補正，由本院逕以裁定駁回上訴。
                              書記官  陳柔吟
中　　華　　民　　國　　111 　年　　7 　　月　　29　　日